臺灣臺中地方法院刑事判決
111年度簡上字第126號
上  訴  人  臺灣臺中地方檢察署檢察官
上  訴  人            
即  被  告  林萬炘



上列上訴人因傷害等案件，不服本院臺中簡易庭111年度中簡字
第181號中華民國111年2月21日第一審簡易判決(聲請簡易判決處
刑書案號：臺灣臺中地方檢察署110年度偵字第29815號)，提起
上訴，本院管轄之第二審合議庭判決如下：
    主    文
原判決撤銷。
林萬炘傷害人之身體，處拘役肆拾伍日，如易科罰金，以新臺幣
壹仟元折算壹日。
    犯罪事實
一、林萬炘於民國110年6月14日15時43分許，在其所經營位在臺
    中市○○區○○路000號之雜貨店外，因不滿鄰居劉晏忠拒絕完
    成實名制登記，竟基於傷害他人身體及毀損之犯意，手持其
    所有之酒瓶朝劉晏忠臉部丟擲，致劉晏忠配戴之眼鏡鏡框破
    裂，且受有臉部開放性傷口之傷害。
二、案經劉晏忠訴由臺中市政府警察局霧峰分局移送臺灣臺中地
    方檢察署檢察官偵查後聲請簡易判決處刑。
    理  由
壹、程序部分
    被告林萬炘對於以下所引用之供述證據、非供述證據，於本
    院審理時表示對於證據能力沒有意見，同意作為證據使用（
    見本院簡上卷第79頁），且該等證據作成之客觀情況均無違
    法或不當，並無不宜作為證據之情事，均應具有證據能力。
貳、實體部分
一、認定犯罪事實之證據及理由：
    訊據被告林萬炘固坦承有持酒瓶丟告訴人劉晏忠的臉部，也
    知道告訴人臉部有受傷，惟否認有何傷害及毀損犯行，辯稱
    略以：本件係因告訴人不配合國家防疫政策為實名制登記，
    被告所為係基於防衛自己及他人權益所為正當防衛行為，且
    告訴人當時沒有戴眼鏡，可能是之前就壞掉了，請撤銷原審
    判決諭知被告無罪等語。經查：
（一）被告有於犯罪事實所載時、地持其所有之酒瓶朝告訴人劉
      晏忠臉部丟擲，致告訴人受有臉部開放性傷口之傷害乙情
      ，據被告自承在案（見本院簡上字卷第81頁），核與證人
      劉晏忠於警詢、偵詢證述情節相符（見偵卷第31頁至第33
      頁、第64頁），並有員警職務報告、中山醫學大學附設醫
      院診斷證明書、現場照片、臺中市霧峰分局大里分駐所11
      0報案紀錄單、臺中市政府警察局霧峰分局大里分駐所受(
      處)理案件證明單、受理各類案件紀錄表附卷可稽（見偵
      卷第25頁、第35頁、第41頁至第49頁）。此部分事實，首
      堪認定。
（二）按刑法第23條之正當防衛，係以對於現在不法之侵害，而
      出於防衛自己或他人權利之行為為要件。因之正當防衛，
      必對現在之不法侵害，始能成立，所謂現在，乃別於過去
      與將來而言，此為正當防衛行為之「時間性」要件。過去
      與現在，以侵害行為已否終了為準，將來與現在，則以侵
      害行為已否著手為斷，故若侵害已成過去，或預料有侵害
      而侵害行為尚屬未來，則其加害行為，自無成立正當防衛
      之可言（最高法院100年度台上字第4939號判決意旨參照
      ）。被告於警詢供稱略以：因為告訴人劉晏忠來我店裡，
      我叫他要登記疫情的實名制，他不要，我就跟他發生口角
      爭吵，後來告訴人就坐在我店外門口的椅子上，告訴人遭
      我酒瓶丟到，我看到他臉額頭、鼻樑部位有流血，他打11
      0電話報警，警察來，警察幫他叫救護車，我不知道他眼
      鏡有毁損，因為我沒有注意看他等語（見偵卷第28頁至第
      29頁）。依被告所述，當時告訴人僅未配合實名制登記，
      並未對被告有何現在不法之侵害，被告自可要求告訴人離
      去即可，詎其竟以手中所持之酒瓶朝告訴人臉部丟擲，顯
      見被告有傷害之犯意甚明，且不符合正當防衛之要件。從
      而，被告辯稱其係正當防衛云云，難認可採。
（三）證人即告訴人劉晏忠於警詢證稱略以：我於110年6月14日
      15時43分在臺中市○○區○○路000號雜貨店外遭雜貨店老闆
      即被告拿酒瓶丟我，當天因為被告叫我簽名實名制，但是
      我覺得我在外面坐而已，又沒有要進去買東西，跟他有口
      角，他就拿1個酒瓶丟向我，造成我額頭撕裂傷，我的眼
      鏡被酒瓶打到壞掉等語（見偵卷第31頁至第33頁）；於偵
      訊時證稱略以：110年6月14日下午3時半在臺中市○○區○○
      路000號被告開的雜貨店，我坐在雜貨店門口椅子上，被
      告要我簽實名制，但我沒有進去，我不同意，被告就持酒
      瓶丟我額頭，我舉起右手去擋酒瓶，酒瓶從我額頭劃過去
      ，鏡框壞掉等語（見偵卷第64頁）。證人即告訴人劉晏忠
      警詢、偵訊之證述與被告所述事發情節大致相符，且依現
      場照片所示（見偵卷第41頁），被告受傷部分位於額頭及
      鼻樑間，衡情如以酒瓶丟擲上開部位，除造成告訴人臉部
      受傷，亦可能同時造成配戴於臉部鼻樑上之眼鏡受損，告
      訴人並提出眼鏡估價單、毀損照片為證（見偵卷第37頁至
      第39頁），是被告丟擲酒瓶之行為同時造成告訴人配戴之
      眼鏡鏡框破裂堪以認定。被告於警詢稱不知告訴人眼鏡有
      受損，因為沒有注意看，事後辯稱告訴人當時沒有戴眼鏡
      可能是之前就壞掉云云，顯係事後卸責之詞而無可採。
（四）綜上所述，被告上開所辯難認可採，本案事證明確，被告
      上揭犯行應堪認定。
二、論罪科刑：
（一）核被告所為，刑法第277條第1項之傷害罪及同法第354條
      之毀損罪。又被告以一行為同時傷害及毀損告訴人劉晏忠
      之眼鏡鏡框，為想像競合犯，應依刑法第55條前段規定，
      從一重論以傷害罪處斷。
（二）法院於審酌被告是否適用累犯規定而加重其刑時，訴訟程
      序上應先由檢察官就前階段被告構成累犯之事實，以及後
      階段應加重其刑之事項，主張並具體指出證明方法後，法
      院才需進行調查與辯論程序，而作為是否加重其刑之裁判
      基礎。前階段構成累犯事實為檢察官之實質舉證責任，後
      階段加重量刑事項為檢察官之說明責任，均應由檢察官分
      別負主張及具體指出證明方法之責（最高法院110年度台
      上字第5660號裁定參照）。查被告於本案構成累犯之前提
      事實，被告於本院審理時表示對於5年內再犯構成累犯的
      事實沒有意見，但與其所犯公共危險罪不一樣（見本院簡
      上卷第82頁），並有矯正簡表、被告之臺灣高等法院被告
      前案紀錄表、起訴書在卷可參；而就應否加重其刑之說明
      責任，檢察官亦於本院審理時指出被告前因公共危險罪經
      法院判處有期徒刑4月確定，於108年4月25日易科罰金執
      行完畢，被告前案執行完畢未滿5年再犯本案，顯見被告
      對前案刑罰反應力薄弱，本案應該構成累犯並應加重其刑
      。而被告前因公共危險案件，經本院以107年度中交簡字
      第3522號簡易判決判處有期徒刑5月，上訴後，經本院以1
      08年度交簡上字第2號撤銷原判決，改判處有期徒刑4月確
      定，於108年4月25日易科罰金執行完畢，5年以內故意再
      犯本件有期徒刑以上之罪，固屬累犯，然審酌被告所犯構
      成累犯之前案為公共危險案件，與本案所犯傷害罪，罪名
      有異，侵害法益亦不相同，可知被告並非重複同一罪質的
      犯罪，尚難認被告有特別惡性及刑罰反應力薄弱情形，於
      考量累犯規定所欲維護法益之重要性及事後矯正行為人之
      必要性後，爰裁量不依刑法第47條第1項規定加重其刑。
      　
（三）撤銷原判決之理由： 
　  1.檢察官上訴意旨略以：被告犯後未與告訴人達成和解或賠
      償，難認犯後態度良好，原審判決量刑過輕，有違罪刑相
      當性原則，請撤銷原判決，另為適當之判決等語；被告上
      訴意旨略以：我有拿酒瓶丟告訴人的額頭，但我是配合國
      家政策，主張正當防衛，請求撤銷原判決諭知無罪等語。
　  2.原審以被告罪證明確，因而予以論罪科刑，固非無見。惟
      查：依前所述，本院認本案雖構成累犯，但綜合審酌各情
      後認其無加重其刑之必要，原審予以加重其刑，誠有未當
      。檢察官及被告上訴均無理由，然原審判決既有上開可議
      之處，應由本院將原判決撤銷改判。
（四）爰審酌被告因不滿告訴人拒絕完成實名制登記，不思理性
      向告訴人勸導、溝通，竟持酒瓶朝告訴人臉部丟擲，造成
      告訴人配戴之眼鏡鏡框破裂，且受有臉部開放性傷口之傷
      害，行為應予非難；及斟酌被告犯後否認犯行，雖表示有
      意願與告訴人和解，然因雙方就賠償金額差距過大迄今未
      能達成和解，暨被告為高職肄業，現在沒有工作，已婚，
      育有3名子女，1名在讀大學，其他2名已成年（見本院簡
      上卷第83頁）及告訴人請法院從重量刑（見本院簡上卷第
      82頁）等一切情狀，量處如主文所示之刑，並諭知易科罰
      金之折算標準。
三、沒收部分
　　被告為本案犯罪所用之酒瓶，固為被告所有，然未據扣案，
    本院審酌上開物品屬日常常見之物，取得並非困難，對之宣
    告沒收，欠缺刑法上之重要性，爰依刑法第38條之2第2項規
    定不予宣告沒收或追徵。
據上論斷，應依刑事訴訟法第455條之1第1項、第3項、第369條
第1項前段、第364條、第299條第1項前段，刑法第277條第1項、
第354條、第47條第1項、第55條前段、第41條第1項前段，刑法
施行法第1條之1第1項，判決如主文。
本案經檢察官詹常輝聲請簡易判決處刑及提起上訴，檢察官宋恭
良到庭執行職務。
中　　華　　民　　國　　111 　年　　 8　　月　　 9　　日
                  刑事第十一庭  審判長法  官  曹錫泓
                                      法  官  蔡汎沂
                                      法  官  許曉怡
以上正本證明與原本無異。
不得上訴。
                                      書記官  陳慧君
中　　華　　民　　國　　111 　年　　 8　　月　　 9　　日
附錄本案論罪科刑法條
中華民國刑法第277條第1項：
傷害人之身體或健康者，處5年以下有期徒刑、拘役或50萬元以
下罰金。
中華民國刑法第354條：
毀棄、損壞前二條以外之他人之物或致令不堪用，足以生損害於
公眾或他人者，處2年以下有期徒刑、拘役或1萬5000元以下罰金
。